【裁判字號】    94,訴,5266
【裁判日期】    950718
【裁判案由】    損害賠償
【裁判全文】
臺灣臺北地方法院民事判決              94年度訴字第5266號
原      告
即反訴被告  甲○○
                    6樓
訴訟代理人  蔡惠子律師
            莊立群律師
被      告
即反訴原告  乙○○
上列當事人間損害賠償事件，反訴原告提起反訴，本院於民國95
年6月26日言詞辯論終結，判決如下：
    主  文
原告應給付被告新台幣壹佰肆拾萬元，及自民國九十四年四月九
日起至清償日止，按年息百分之五計算之利息。
原告其餘之訴駁回。
訴訟費用由被告負擔百分之四十六，餘由原告負擔。
反訴原告之訴駁回。
反訴訴訟費用由反訴原告負擔。
本判決第一項於原告以新台幣肆拾陸萬元供擔保後，得假執行。
    事實及理由
甲、本訴部分：
一、本件原告原起訴請求被告賠償新台幣（下同）100萬元，於
    被告提起反訴後即擴張請求賠償金額為300萬元，合於民事
    訴訟法第255條第1項第3款規定，應予准許。
二、原告起訴主張：原告與被告間為夫妻關係，於民國81年間結
    婚，被告近年來轉任職外商高科技公司，家境逐漸寬裕，不
    料被告以職務之便與廠商有夫之婦陳枝蘭發生婚外情，經陳
    女之夫杜竟堂對被告起訴請求賠償，由臺灣臺北地方法院（
    本院）判決應賠償80萬元確定，當時被告表示後悔，並保證
    不再作出傷害家庭行為；詎被告獲判不過兩年，仍不知悔悟
    ，於94年1月28日兒子生日當天要留在辦公室加班為由，未
    出席兒子江冠駒慶生活動，卻與公司女同事留宇潔在花蓮天
    祥晶華酒店通姦，經原告報警查獲；被告目前已離家出走與
    留宇潔密切往來並同居，而使原告之家庭頓失所依，幼子喪
    失父愛，為此依民法第195條第1項前段、第3項規定，求為
    命被告賠償300萬元與遲延利息之判決。
三、被告則以：
（一）94年1月28日被告因心情不好，請留宇潔小姐陪同被告到
      花蓮，參加次日慈濟醫院歲末感恩祝福會，尋求心情平靜
      ，當晚投宿天祥晶華酒店，被告因心情不好，留宇潔特陪
      同聊天安慰，不料當晚伊因腸胃發炎，身體不適，上吐下
      瀉，在房間內休息及拉肚子；嗣於1月29日凌晨飯店服務
      人員突然電話被告，謂有訪客到訪，被告前往探明究竟，
      才見到原告及其所帶來之徵信社人員與警察，事情原委即
      係如此，被告與留宇潔無任何妨害家庭之行為。
（二）又原告於95年2月間已領取5萬元賠償金，已經宥恕，其又
      與留宇潔達成和解，同一案件不應再提出賠償請求，
（三）原告提出之協議書以證明其指控之行為云云。惟該協議書
      由原告謄寫後，要求留宇潔照抄，並脅迫如不照抄，要到
      留宇潔辦公室散佈不利於伊之消息，留宇潔基於不想沾惹
      與原告離婚之事，且當時生病，身體虛弱，在派出所內拉
      肚子多，想早點離開，於頭腦不清晰情形下而書寫「協議
      書」。事後被告仍與留宇潔前往慈濟醫院參加活動，而原
      告及子亦由被告陪同在花蓮食用早餐，是不能僅憑藉「協
      議書」內容，即證明被告與留宇潔通姦。
（四）原告精神有異常問題，多年來對子多所虐待，其行為已使
      兩造婚姻發生破綻，難以維持，原告曾書寫「悔過協議書
      」坦承其未能克盡妻母責任。原告年輕力壯不思工作，揮
      霍無度，現家中尚有600多萬元貸款，且被告自93年11月
      至94年8月陸續匯款原告100萬元，原告如何使用，從未清
      楚交代。原告已向臺灣士林地方法院提起離婚之訴，被告
      誠難接受原告之賠償請求等語，資為抗辯。答辯聲明：原
      告之訴駁回
四、本件兩造所不爭執者為：
    (一)被告曾因妨害家庭事件，經相對人之夫起訴，由本院判決
      干擾婚姻關係賠償80萬元確定。
    (二)被告與訴外人留宇潔於94年1月28日晚間留宿花蓮天祥晶
      華飯店時，由原告帶同警察在飯店發現原告與留宇潔在同
      一房間。
    (二)留宇潔簽立協議書，並交付原告5萬元。
五、兩造所爭執應經本院審酌者為：(一)被告與訴外人留宇潔間有
    無妨害家原告家庭之行為？(二)被告應否賠償原告非財產損害
    ？賠償範圍為何？茲分述之：
（一）原告主張被告與訴外人留宇潔間具有妨害家庭行為之事實
      ，業據原告提出留宇潔出具之協議書為證，該協議書記載
      「協議立書人留宇潔於民國94年1月28在花蓮天祥晶華酒
      店226室與有婦之夫乙○○發生不軌情事，經其髮妻甲○
      ○同員警案經查屬實，特於天祥派出所協議條件如下：一
      保證不再與乙○○先生交往，及任何妨害家庭行為。二象
      徵性賠償甲○○之精神損失新台幣五萬元正  協議書立書
      人：留宇潔  甲○○」等語 (見調解卷第13頁），依其內
      容已說明伊與被告間有妨害原告家庭，侵害原告配偶關係
      之身分法益事實存在。
（二）被告雖辯稱：其與留宇潔無妨害家庭行為之事實，上開協
      議書為原告脅迫留宇潔將散布不利消息，自行謄寫後要求
      留宇潔照抄不能僅憑協議書為證云云。然查，留宇潔經本
      院多次傳喚而拒絕到庭，僅以書狀表明：與被告間無不法
      行為，協議書為原告脅迫散在不利於伊之言詞而簽署等語
      （見本院卷第27頁以下），其用語與被告所辯相同。伊所
      稱：原告脅迫如不謄寫將至公司散布不利之言詞，基於不
      想沾惹兩造間離婚之事及想早點離開派出所情形等情。但
      該協議書係在花蓮天祥派出所簽立，客觀上原告無脅迫留
      宇潔之環境，應認伊係在心理感受壓力下而簽寫協議書，
      並交付原告5萬元，因之，該協議書所載內容並無不實。
      又原告於94年8月間委請徵信社人員至台北市○○○路○段
      某址，查獲被告與留宇潔同居一室，有原告提出之照片影
      本為證（見本院卷第139頁以下），該事件現為臺灣士林
      地方法院檢察署偵查中。惟依前開照片，對照上開協議書
      內容，則被告與留宇潔間關係顯非單純，益證前開協議內
      容為真實，是故被告與留宇潔間有妨害原告家庭之事實。
（二）被告應否賠償原告非財產損害，賠償範圍為何之：
    1.按「民法第184條第1項前段規定，以權利之侵害為侵權行
      為要件之一，故有謂非侵害既存法律體系所明認之權利，
      不構成侵權行為。惟同法條後段規定，故意以背於善良風
      俗之方法加害於他人者，亦同。則侵權行為係指違法以及
      不當加損害於他人之行為而言，至於侵害係何權利，要非
      所問。而所謂違法以及不當，不僅限於侵害法律明定之權
      利，即違反保護個人法益之法規，或廣泛悖反規律社會生
      活之根本原理的公序良俗者，亦同。通姦之足以破壞夫妻
      間之共同生活而非法之所許，此從公序良俗之觀點可得斷
      言，不問所侵害係何權利，對於配偶之他方應構成共同侵
      權行為。婚姻係以夫妻之共同生活為其目的，配偶應互相
      協力保持其共同生活之圓滿安全及幸福，而夫妻互守誠實
      ，係為確保其共同生活之圓滿安全及幸福之必要條件，故
      應解為配偶因婚姻契約而互負誠實之義務，配偶之一方行
      為不誠實，破壞共同生活之圓滿安全及幸福者，即為違反
      因婚姻契約之義務而侵害他方之權利。」（最高法院55年
      台上字第2053號判例參照）。是以實務見解認為配偶一方
      破壞共同生活圓滿安全及幸福，即係違反婚姻契約義務而
      侵害他方權利，構成侵權行為。
    2.本件被告違反婚姻契約義務侵害原告之權利，已如前述，
      依前揭說明，應負侵權行為損害賠償責任。原告本於民法
      第195條第1項規定請求被告賠償非財產上損害，應屬有據
      。查被告為美國大學企管碩士、94年度年所得269萬多元
      ，有其財產歸戶資料附卷可證（見本院卷第142頁），89
      年間被告與訴外人陳枝蘭發生妨害家庭行為，經本院判決
      應賠償陳枝蘭之夫杜竟堂80萬元確定（見本院91年度訴字
      第2848號判決影本，調解卷第7頁），被告再為上開行為
      ，係重複侵害原告配偶之身分權益；而原告為全職家庭主
      婦，現年42歲，與被告於73年初認識，81年結婚，於85年
      間被告在美國留學期間生下長子，兩人同住20年，家庭生
      活在被告未發生外遇事件時和諧美滿，家庭經濟亦由被告
      負擔，因本件事故，原告無法繳付房屋貸款而由銀行聲請
      拍賣房地，有原告提出之台北縣社會局家庭訪視報告影本
      、拍賣抵押物裁定影本可證（見本院卷第108頁、112頁）
      ，衡量兩造之身分、收入及被告重複妨害家庭行為等，認
      被告應賠償140萬元為適當。
五、綜上所述，原告主張被告與留宇潔間之妨害家庭行為而請求
    賠償，應此為可取。從而，原告本於民法第195條第1項規定
    ，請求被告賠償140萬元及自起訴狀繕本送達翌日即94年4月
    9日起至清償日止，按年息5%計算之利息，為有理由，應予
    准許。逾此範圍，為無理由，不應准許。
六、原告陳明願供擔保請准宣告假執行，核無不合，爰定相當擔
    保金額准許之。
乙、反訴部分：
一、按反訴與本訴之標的及其防禦方法不相牽連者，不得提起，
    民事訴訟法第259條第1項定有明文；是以反訴與本訴標的及
    防禦方法相牽連，得提起反訴。本件反訴原告係就反訴被告
    主張其與訴外人留宇潔間無通姦行為，反訴被告主張造成其
    名譽受損，而請求反訴被告賠償，反訴意旨與本訴之防禦方
    法相牽連，依前揭規定，本件反訴原告提起反訴，應予准許
    。
二、反訴原告主張：反訴被告認反訴原告與訴外人留宇潔分別於
    94年1月28、8月16日雙方有通姦行為，並以留宇潔簽立之切
    結書、保險套及94年8月16日現場相關照片為據；但94年1月
    28 日在花蓮天祥酒店，無任何妨害家庭行為之事實，已如
    前述。94年8月16日在台北市○○○路留宇潔居住現場，反
    訴被告帶同徵信社人員非法侵入留宇潔住處，反訴被告連同
    徵信社人員以強暴方法拍攝取得反訴原告與留宇潔2人躺於
    床上照片，係經過剪接，且照片中留宇潔全身為棉被所遮蓋
    ，看不出有何衣衫不整之處，所扣得之保險套2枚經鑑定無
    任何反訴原告之精蟲反應，顯為徵信社人員所裁贓，而兩造
    間已對簿公堂，爭取子女監護問題，反訴原告深為所苦，留
    宇潔以女性友人立場，給予反訴被告相關意見，為人情之常
    ，無任何通姦行為，反訴被告卻屢次誣陷反訴原告留宇潔間
    有親密關係，誠為嚴重污衊，而反訴被告之猜忌，影響反訴
    原告交友權益，其又要求反訴原告與父母斷絕關係，亦違人
    倫；另兩造93年11月分居後，原告多次至被告居住所與公司
    騷擾，使被告精神、生活及工作大受影響；而反訴被告又向
    反訴原告同事董書芝，造謠說反訴原告與留宇潔同居，拋家
    棄子，誹謗反訴原告名譽；以上之行為使反訴原告名譽受損
    害，精神上深感痛苦，為此反訴原告依民法第195條第1項規
    定，求為命被告給付非財產上損害100萬元與遲延利息之判
    決。
二、反訴原告雖為如上之主張，但反訴原告就其與留宇潔間妨害
    家庭行為，已因留宇潔在花蓮天祥派出所簽立切結協議書，
    承認在天祥晶華飯店第226室有不軌情事，嗣於94年8月16日
    反訴原告與留宇潔在台北市○○○路7段某址，由反訴被告
    與徵信社人員查獲同居一室，有反訴被告之照片可憑，已如
    前述，是則反訴原告主張反訴被告誣指其與留宇潔間之行為
    一事，並不足採。又反訴原告因此而有何名譽受損，於社會
    上對其名譽之評價如何被貶低，均未提出事證，故其主張名
    譽受損害，亦不足採。又反訴原告主張反訴被告精神異常、
    未能妥善照顧家庭及兒子等，事涉兩造間可否繼續同居生活
    問題，反訴原告提出反訴被告照料家庭失當之證明，尚不足
    為憑；且此均無礙於反訴被告對反訴原告之損害賠償請求權
    成立，反訴被告無提出虛偽不實以妨害反訴原告名譽之行為
    。
三、依上所述，反訴原告主張反訴被告要求留宇潔簽協議書與委
    任徵信社不法侵入留女住處等係侵害名譽權，並不足取。從
    而，反訴原告本於民法第195條第1項規定請求反訴被告賠償
    100萬元及自反訴起訴狀繕本送達翌日起至清償日止按年息
    5%計算之利息，並不足採。
丙、結論：本件原告之訴為一部有理由、一部無理由，反訴部分
    為無理由，依民事訴訟法第79條、第390條第2項、第78條，
    判決如主文。
中    華    民    國    95    年    7    月    18     日
                  民事第三庭    法  官  李維心
以上正本係照原本作成
如對本判決上訴，須於判決送達後20日內向本院提出上訴狀
中    華    民    國    95    年    7    月    18     日
                                書記官  詹雪娥


司法院資訊處製作；財團法人民間司法改革基金會備份。
